【裁判字號】    92,簡抗,31
【裁判日期】    921210
【裁判案由】    返還房屋
【裁判全文】
臺灣板橋地方法院民事裁定  九十二年簡抗字第三一號
    抗  告  人  乙○○
    相  對  人  甲○○
右抗告人因與相對人間請求返還房屋事件，抗告人對於中華民國九十二年八月五日本
院板橋簡易庭所為之裁定（九十二年度板簡字第四六一號）提起抗告，本院裁定如左
：
    主      文
抗告駁回。
抗告程序費用由抗告人負擔。
    理      由
一、抗告意旨略謂：原裁定以抗告人請求相對人返還台北縣板橋市○○○路九十八號
    三樓之四房屋之占有權全部及如附件所示之動產全部之法律關係，早經抗告人於
    民國（下同）八十七年三月二日即已對相對人起訴請求，並經鈞院板橋簡易庭以
    八十七年度板簡字第六八○號民事判決以抗告人之訴無理由而予駁回，且抗告人
    之上訴亦因拒繳裁上訴費用而遭鈞院以八十七年度簡上字第四一六號裁定駁回確
    定，因認抗告人之訴違背民事訴訟法第二百五十三條不得更行起訴之規定，而將
    抗告人之訴駁回，並於理由中敘明「雖原告（按即抗告人）以最高法院二十二年
    抗字第二○三四判例『以訴為不合法而駁回之確定裁判，並非所謂關於訴訟標的
    之裁判，故因不繳審判費或繳不足額致其訴被駁回者，無論係由第一審駁回，抑
    由第二審駁回，均得更行起訴』．．．原告以第二審上訴不合法被駁回，而推定
    第一審之實體判決亦無既判力，顯然誤會該判例之意思」等語，惟鈞院曾以八十
    九年度簡上字第四一六號民事裁定命抗告人於收受裁定後五日內補繳第一審裁判
    費及第二審上訴費，並表明「逾期不繳即駁回其起訴」，抗告人所繳第一審之裁
    判費既有不足，即證明第一審之起訴及判決均不合法，上訴審以裁定認上訴不合
    法，不進行上訴審程序。參照最高法院二十二年抗字第二Ｏ三四號判例要旨，第
    二審既以上訴不合法裁定駁回上訴，第一審因裁判費繳不足額亦為訴不合法，不
    生既判力。再者，依最高法院二十八年上字第二一九三號判例：「然查該事件之
    第二審判決，係因上訴人一棵依限補繳第一審審判費，認第一審就不合法之訴為
    實體上之判決為不當，不過以第一審判決主文係駁回原告之訴，故予維持，是第
    一審關於訴訟標的之裁判已因第二審更正其理由而不存在，上訴人自得更行起訴
    ，原審謂依民事訴訟法第三百九十五條第一項之規定不得更行起訴，未免誤會」
    之意旨，原裁定推以最高法院二十二年抗字第二○三四例所指之第一審判決為有
    既判力而駁回抗告人之訴，即屬誤會，為此請求將原裁定廢棄，更為合法之裁定
    等語。
二、查抗告人前曾以相對人依本院八十五年度訴字第九六二號民事判決所示，於供擔
    保後請求為假執行，因而占有台北縣板橋市○○○路九十八號三樓之四房屋並取
    得如附件所示之動產，惟前開判決嗣經台灣高等法院以八十六年度再字第四六號
    判決予以廢棄，相對人自負有回復原狀之責為由，依民法第一百一十三條、第一
    百四十八條及民事訴訟法第三百九十五條第二項等規定，訴請相對人將前開爭房
    屋之占有權及如附件所示之動產回復原狀、交還抗告人，該案經本院板橋簡易庭
    審理後，認抗告人之請求為無理由，乃於八十九年八月十四日以八十七年度板簡
    字第六八○號民事判決將抗告人之訴及其假執行之聲請均予駁回。抗告人不服，
    提起上訴，惟因抗告人尚積欠第二審上訴費用二萬九千二百五十元未繳，經二審
    法院即本院合議庭裁定命抗告人補正，抗告人未遵期補繳，二審法院遂於九十一
    年十月十一日以八十九年度簡上字第四一六號民事裁定，以抗告人之上訴不合法
    為由，將其上訴駁回確定在案等情，業經原審調取前開案卷查核實，並有本院八
    十七年度板簡字第六○八號民事判決暨八十九年度簡上字第四一六號民事裁定附
    卷可稽。本院上開八十七年度簡上字第四一六號民事裁定既係以抗告人未遵期補
    繳第二審裁判費為由，認抗告人之訴不合法而駁回其上訴，第一審法院即本院板
    橋簡易庭所為之八十七年度板簡字第六八○號判決即因抗告人之上訴遭駁回而告
    確定，該判決依法即生確定力，至為灼然。抗告人所舉最高法院二十二年抗字第
    二○三四號及二十八年上字第二一九三號判例意旨，因與本案情形有異，要難援
    用。又上開二審法院於命抗告人補費之裁定中雖一併命抗告人補繳第一審不足額
    之裁判費，並載明如逾期不補繳即駁回其起訴，惟其後所為之裁定既僅以抗告人
    未遵期繳納第二審裁判費為由，將抗告人之上訴予以駁回，並未同時以抗告人所
    繳第一審裁判費不足，一併廢棄原判決而將抗告人之訴予以駁回，自難認本院板
    簡易庭所為之前開第一審判決即因此而失效，併此敘明。
三、按訴訟標的於確定之終局判決中經裁判者，除法律別有規定外，當事人不得就該
    法律關係更行起訴，民事訴訟法第四百條第一項定有明文。學者以「既判力」稱
    之。依前開規定可知，判決之既判力以訴訟標的於確定之終局判決中經裁判者為
    限，而所謂訴訟標的乃指原告以訴或被告以反訴主張或不認之法律關係而言。查
    本件抗告人係以相對人前依本院八十五年度訴字第九六二號民事判決，提供擔保
    為假執行，因而取得系爭房屋之占有權全部並承受如附件所示之動產，惟前開判
    決嗣經台灣高等法院以八十六年度再字第四六號判決予以廢棄，相對人之訴亦經
    駁回，依民事訴訟法第三百九十五條第二項規定，相對人應負返還房屋之占有權
    全部及如附件所示之動產全部之法律責任為由提起本件訴訟，請求相對人應返還
    系爭房占有權全部及如附件所示之動產全部，此有抗告人提出之起訴狀在卷為憑
    ，而本件抗告人以訴所主張之上開法律關係與前揭本院板橋簡易庭八十七年度板
    簡字第六八○號確定判決所裁判者完全相同，依民事訴訟法第四百零一條第一項
    規定，抗告人自不得就業經確定判決裁判之同一法律關係再行提起本案訴訟，從
    而，原審法院依民事訴訟法第二百四十九條第一項第七款後段之規定，將抗告人
    之訴及其假執行之聲請裁定駁回，於法並無不合。至原裁定以抗告人提起本件訴
    訟係違背民事訴訟法第二百五十三條不得更行起訴規定之理由雖屬不當，惟因抗
    告人提起之本件訴訟，其訴訟標的為確定判決效力所及，依法本不得更行起訴，
    據此而為之結論與原裁定之結論並不無不同，依民事訴訟法第四百九十五條之一
    第一項準用同法第四百四十九條第二項規定，仍應認抗告人之抗告為無理由，故
    抗告意旨仍執陳詞指摘原裁定不當，請求將原裁定廢棄，為無理由，不應准許。
四、據上論結，本件抗告為無理由，依民事訴訟法第四百九十五條之一第一項、第四
    百四十九條第一項、第九十五條、第七十八條，裁定如主文。
中      華      民      國    九十二    年     十二     月      十      日
                                    臺灣板橋地方法院民事第二庭
~B審判長法官  林玫君
~B法      官  鍾啟煌
~B法      官  程怡怡
右正本證明與原本無異
如不服本裁定僅得以本裁定適用法規顯有錯誤為理由再為抗告
中      華      民      國    九十二    年     十二     月      十      日
~B法院書記官  楊舒惟


司法院資訊處製作；財團法人民間司法改革基金會備份。
